【裁判字號】    91,連訴,3
【裁判日期】    920620
【裁判案由】    偽造文書等
【裁判全文】
福建金門地方法院刑事判決                            九十一年度連訴字第三號
    公  訴  人  福建金門地方法院檢察署檢察官
    被      告  葉世福
右被告因偽造文書等案件，經檢察官提起公訴（九十一年度連偵字第七十二號），本
院判決如左：
    主  文
葉世福意圖為自己不法之所有，以詐術得財產上之不法利益，處有期徒刑壹年。
偽簽之「袁大宇」署押肆枚沒收。
    事  實
一、葉世福係設於連江縣南竿鄉介壽村二四三號「遠東電信百貨店」之負責人，於民
    國（下同）九十一年六月八日十時許，顧客袁大宇委託其向「泛亞電信股份有限
    公司」（以下簡稱泛亞公司）辦理申請手機門號0000000000號、ＳＩ
    Ｍ卡號0000000000000號，明知泛亞電信正辦理ＡＮＮＣ２０２５
    刷刷專案，凡申請手機門號之用戶，只要繳交新台幣（下同）九百九十九元均得
    獲贈通話費一千六百元，以及得以優惠之價格購買專案手機，詎葉世福竟意圖為
    向自己不法之所有，於袁大宇申辦當時，未明確告知袁大宇活動內容，致袁大宇
    陷於錯誤，以為優惠方式僅係獲贈通話費一千六百元。嗣後，逾越未經袁大宇之
    授權範圍，以袁大宇名義及所交付之身份證影本，重新簽其署押，代填泛亞公司
    ＡＮＮＣ２０２５刷刷專案用戶專案聲明書及用戶申請書，並持之向泛亞公司申
    辦手機門號及專案手機，致使該公司陷於錯誤而核發專案手機之補助款予葉世福
    ，葉世福僅交付該手機門號予袁大宇，卻隱瞞此部份專案手機之優惠，迄袁大宇
    返台另欲申辦泛亞公司優惠手機時遭拒，始知上情。足生損害於袁大宇及泛亞公
    司。
二、案經被害人袁大宇訴由連江縣警察局報請福建金門地方法院檢察署檢察官偵查起
    訴。
    理  由
一、訊據被告葉世福固不否認有代填該專案聲明書，惟矢口否認有偽造文書及詐欺犯
    行，辯稱：係因被害人袁大宇字跡過於潦草，傳真後不清晰，故重謄一份，並逕
    自代為簽上「袁大宇」之簽名，況申辦該專案無贈送手機云云。經查：
（一）泛亞公司ＡＮＮＣ２０２５刷刷專案之活動，適用於馬祖地區，且該活動係由
      全虹企業股份有限公司（以下簡稱全虹公司）直接與泛亞公司簽約，再由全虹
      公司轉授權予所屬之經銷商進行銷售，此有全虹企業股份有限公司中華民國九
      十一年十二月二日九一全法管字第００三六號、泛亞電信股份有限公司中華民
      國九十一年十二月九日（９１）泛亞Ｍ字第０七四八號函附卷足參，核先敘明
      。
（二）ＡＮＮＣ２０２５刷刷專案之活動方式為：消費者凡申請該專案手機門號，現
      場繳交九百九十九元均得獲贈通話費一千六百元，以及以優惠之價格購買專案
      手機，意即該專案手機並非免費贈送，而是消費者得以優惠價格購買專案手機
      ，至於手機型號概由經銷商決定，泛亞公司待門號上線成功後，始給付每一門
      號固定之費用予經銷商作為補貼優惠手機之差額。又全虹公司以及全虹公司所
      屬其經銷體系之下游廠商，對於ＡＮＮＣ２０２５刷刷專案之運作方式，均須
      遵守泛亞公司所訂定之申辦流程，此有泛亞電信股份有限公司中華民國九十二
      年四月二十八日（９２）泛亞Ｅ字第０四二八號函在卷足憑。是本件被告所經
      營之「遠東電信百貨店」係全虹公司所屬經銷體系之下游廠商，並無擅自更改
      該刷刷專案銷售方式之權限。
（三）本件被告先是辯稱該專案並無贈送手機，後又具狀表示刷刷專案之活動方式有
      二種，第一種為用戶繳交九百九十九元，即有門號含手機促銷；第二種為免付
      九百九十九元，但可獲贈通話費一千六百元，而袁大予所申辦為第二種活動內
      容，再於本院審理時又改稱用戶繳交九百九十九元可以獲得免費手機一套及通
      話費一千六百元，但袁大宇表示不購買手機，所以我沒收他錢云云。被告所辯
      均與泛亞公司所規定之正確活動方式、銷售方法有異，是被告為掩飾犯行，杜
      撰各種銷售方法，前後供述不一，以難採信。
（四）被害人袁大宇嗣後在台灣省桃園縣欲申辦此專案時，遭泛亞公司以重複申辦為
      由拒絕，且泛亞公司亦針對刷刷專案手機門號0000000000號、ＳＩ
      Ｍ卡號0000000000000號補助全虹公司二千九百元，此有泛亞電
      信股份有限公司中華民國九十二年四月二十八日（９２）泛亞Ｅ字第０四二八
      號函附卷足憑，佐以該專案聲明書上註明「立書人（即門號申辦人）茲此確認
      已申辦泛亞電信門號一門並領取電話識別卡一張及手機一套無誤... 」，此有
      該專案聲明書及用戶申請書影本在卷足資佐證，足認被告葉世福確有領得泛亞
      公司補助（手機門號0000000000號、ＳＩＭ卡號00000000
    00000號）該專案申請成功之手機差額補助款，卻在被害人袁大宇請其代
      為申辦門號及手機時，隱瞞此部份之優惠，是被告此部份詐欺犯行，事證明確
      ，犯行應堪認定。
（五）至於被告偽簽被害人袁大宇署押，進而行使偽造私文書部分，業具被害人袁大
      宇當庭指述綦詳，被告辯稱係受被害人之授權才簽署，即不足採。又被告請求
      調查求證當時係因傳真不清始重新簽署被害人姓名於新申請書並再次傳真給全
      虹公司，惟被告為一電信百貨業之經營者理應知悉在未明確取得用戶授權，均
      不得代為簽署客戶姓名，此亦有泛亞公司銷售合約書第十二條附卷足參，且依
      被害人袁大宇於本院審理時所述，被告代為簽署之申請書內容，經被害人袁大
      宇當庭核對後表示與原先申請所簽署之申請書內容不同，足認被害人並無授權
      被告之真意，本院認並無調查被告當時是否傳真文件二次給全虹公司之必要，
      附此敘明。
（六）本件事證明確，被告犯行堪以認定。
二、核被告所為係犯刑法第三百三十九條第二項詐欺得利罪、第二百十七條偽造署押
    、第二百十六條及二百十條之行使偽造私文書。其偽造署名乃係偽造私文書之階
    段行為，另偽造私文書之低度行為應為行使偽造私文書之高度行為所吸收，均不
    另論罪，應依刑法第二百十六條行使偽造私文書罪論處。又被告所犯刑法第二百
    十六條行使偽造私文書罪與刑法第三百三十九條第二項詐欺得利罪間，有方法結
    果之牽連關係，為牽連犯，應依刑法第五十五條後段，從一重論以刑法第三百三
    十九條第二項詐欺罪。公訴人認被告所犯詐欺犯行係犯刑法第三百三十九條第一
    項詐欺罪，惟基本社會事實同一，本院自應予以審理，並變更起訴法條，附此敘
    明。爰審酌被告犯罪動機，目的，犯罪所造成之損害，犯後仍試圖矯飾犯行等一
    切情狀，量處如主文所示之刑，以昭懲戒。至於該專案聲明書及用戶申請書上偽
    簽之「袁大宇」署押四枚，應依刑法第二百十九條宣告沒收。
據上論斷，應依刑事訴訟法第二百九十九條第一項前段、第三百條，刑法第二百十六
條、第二百十條、第二百十七條、三百三十九條第二項、第二百十九條，罰金罰鍰提
高標準條例第一條前段，判決如主文。
本案經檢察官朱朝亮到庭執行職務。
中    華    民    國      九十二    年        六        月      二十    日
                                    福建金門地方法院連江刑事庭
                           法  官  葉  珊  谷
右判決正本證明與原本無異。
對於本件判決如有不服，應於收受送達後十日內向本院提出上訴書狀，上訴於福建高
等法院金門分院，並按他造當事人之人數附具繕本。
中    華    民    國      九十二    年        六        月      二十    日
                                            書記官  韓  經  綸
附錄本案論罪科刑法條：
刑法第二百十條：
偽造、變造私文書，足以生損害於公眾或他人者，處五年以下有期徒刑。
第二百十六條
行使第二百十條至第二百十五條之文書者，依偽造、變造文書或登載不實事項或使登
載不實事項之規定處斷。
第三百三十九條第一、二項：
意圖為自己或第三人不法之所有，以詐術使人將本人或第三人之物交付者，處五年以
下有期徒刑、拘役或科或併科一千元以下罰金。
以前項方法得財產上不法之利益或使第三人得之者，亦同。


司法院資訊處製作；財團法人民間司法改革基金會備份。
